臺灣宜蘭地方法院刑事判決　　　　　　　　九十三年度易字第五一號
　　公　訴　人　臺灣宜蘭地方法院檢察署檢察官
　　被　　　告　丁○○
右列被告因傷害等案件，經檢察官聲請簡易判決處刑（九十二年度偵字第二二六九號
），本院認為不宜逕以簡易程序為之，爰改依通常訴訟程序審理，判決如左：
    主  文
丁○○傷害人之身體，處拘役拾日，如易科罰金，以佰元折算壹日；又損壞他人之
相思木壹棵、山荔枝棵，處拘役拾日，如易科罰金，以佰元折算壹日。應執行拘
役拾伍日，如易科罰金，以佰元折算壹日。
    事  實
一、丁○○係甲○○、乙○○○之鄰居，因丁○○不滿甲○○所有位於宜蘭縣頭城鎮
    ○○○段拔雅林小段二一九之三地號土地上之樹木一棵，枝葉逾越鐵絲網圍牆至
    其位於宜蘭縣頭城鎮○○里○○路十三號住處上方，竟於未經甲○○之同意下，
    以新台幣（以下同）三千元之代價，雇用二名不知情之不詳姓名成年男子，於民
    國九十二年三月十四日上午八時許，鋸斷甲○○上開土地內之樹木山荔枝三棵、
    相思木一棵之樹幹，以此方式損害甲○○之樹木四棵。嗣經乙○○○於同年三月
    十五日上午八時許發現後，至丁○○住處理論，欲拉丁○○至現場查看，丁○○
    竟基於傷害之犯意，徒手反轉乙○○○右手臂，致乙○○○受有右臂挫傷一處（
    皮下瘀血三Ｘ二公分）之傷害。
二、案經甲○○、乙○○○訴由宜蘭縣警察局礁溪分局報請臺灣宜蘭地方法院檢察署
    檢察官偵查起訴。
    理  由
一、訊據被告丁○○固坦承以三千元之代價，雇用二名工人於九十二年三月十四日上
    午八時許，鋸斷前開樹木之樹幹，並於同年三月十五日上午八時許，因鋸斷樹木
    之事與告訴人乙○○○發生爭執等情不諱，惟矢口否認有毀損、傷害犯行，並辯
    稱：伊砍告訴人家裡的樹是經過里長丙○○跟告訴人講過，於告訴人同意後才以
    三千元雇用二個工人去砍樹，之後乙○○○叫伊去，並拉伊的衣領，伊只有撥開
    乙○○○的手，乙○○○就追伊，伊就跑到廟裡云云。然查：
  (一)告訴人乙○○○前於偵查中指訴稱：樹是伊公公種的，現在土地已經繼承給伊先
    生，樹是種在伊先生的土地上，樹有用鐵絲攔住，其中一棵的枝葉垂到保甲路，
    被告後面的房屋建到路上，佔了五十八公分，被告叫里長丙○○說樹枝有突出來
    ，如果颱風來會危險，被告要鋸樹枝，伊當時不在，伊先生跟里長說要等兒子回
    來自己鋸，三月十一、十二日伊先生又打二次電話跟里長說那個星期日要自己鋸
    ，結果於三月十五日發現被告已經把樹幹鋸掉，共鋸四棵樹的樹幹，被告都從中
    間鋸的，樹木沒有辦法再生長，十五日上午發現後伊立刻去被告家前面找被告，
    問被告為什麼要鋸樹，在跟被告理論時伊拉被告的衣服要去看樹，被告就立刻轉
    伊的右手，伊就蹲在地上，被告就跑到廟那邊等語（參見九十二年度偵字第二二
    六九號偵查卷第七、八頁九十二年九月十二日偵訊筆錄）；再於本院審理中證稱
    ：被告曾經找過里長跟他們談過樹長到被告的房子，說颱風到了樹木太高，只要
    修枝，伊說等兒子回來再叫兒子去修枝，而之前被告找里長來講說被告自己要去
    修樹但伊沒有答應，之後在三月十五日早上八點發現樹被鋸，被告除了將深入其
    屋上的樹枝鋸下之外還到圍牆內將其他的樹鋸掉，三顆樹樹幹大概只剩一百七十
    到一百五十公分之間，另一個相思樹鋸到跟伊肩膀同高，發現樹被鋸伊去找被告
    ，被告在家門口穿上衣在扣釦子，伊拉被告的袖子，問被告為何要去鋸伊家的樹
    ，被告握住伊的手轉過來，伊很痛就跪在地上等語（參見本院九十三年七月二十
    八日審判筆錄），依告訴人乙○○○於偵查及本院中之證述，均指訴被告未經許
    可擅自鋸斷告訴人甲○○前開土地內之樹木四棵，再於告訴人乙○○○因此事前
    往質問時，被告徒手抓住乙○○○右手反轉等情。
  (二)再證人丙○○於本院審理中證稱：被告曾經找伊說告訴人的樹長到他家屋頂，伊
    有到現場去看，有一棵樹得枝幹長到被告屋頂，被告要伊去找告訴人甲○○，叫
    甲○○去處理，事後伊跟甲○○談過這件事，甲○○說枝幹可以鋸，但不是主幹
    ，且要鋸時伊要在場，之後告訴人是否打電話給伊說不讓被告砍樹，他們自己要
    修枝，但伊跟告訴人說已經跟人家講好，不要再反反覆覆，可是被告要去砍樹沒
    有通知伊，鋸了後人家告訴伊，伊再去現場看，看見四棵樹都被鋸掉等語（參見
    本院九十三年七月二十八日審判筆錄），證人魏宗太於偵查中亦證稱：因伊弟弟
    的房子在丁○○家隔壁，因為林家的樹太高，怕颱風來會危險，告訴人的其中一
    棵樹樹枝垂到丁○○及伊弟弟家，所以被告鋸樹找伊去，從樹幹一半鋸斷，因為
    最大棵的那棵鋸時壓到旁邊二棵小的，所以連二棵樹幹從中間鋸斷，鋸時丙○○
    不在場等語（參見九十二年度偵字第二二六九號卷第二十頁九十二年九月二十九
    日偵訊筆錄），是本件被告雖請託里長丙○○向告訴人甲○○請求砍除逾越至其
    住處上方之樹木枝幹，告訴人甲○○雖同意被告砍除枝幹，但要求被告於砍除之
    際需由丙○○在場，惟被告竟在未通知丙○○之情形下，將告訴人甲○○土地內
    之樹木四棵由樹幹中央處鋸斷。
  (三)而宜蘭縣頭城鎮○○○段拔雅林小段二一九之三地號土地係告訴人甲○○所有，
    有土地登記簿謄本及地籍圖在卷可稽，再經本院至現場履勘後，被告砍除之樹木
    四棵，其中一棵樹種為相思木，其餘三棵樹種為山荔枝，四棵樹木均自樹幹中央
    處鋸斷，有本院九十三年四月十三日勘驗筆錄及現場照片四幀附卷可證，而上開
    四棵樹木之座落位置，均係位於告訴人所有之上開土地內，亦經本院會同宜蘭地
    政事務所人員測量後，有該地政事務所九十三年六月三日宜地二○五字第○九三
    ○○○六○三八號函所附之土地複丈成果圖在卷可佐，綜以上開說明，被告於未
    經告訴人甲○○同意下，擅自將告訴人土地內之樹木四棵鋸斷等情堪以認定。
  (四)雖被告否認告訴人乙○○○於前往其住處質問時，有傷害告訴人乙○○○之犯行
    ，惟前開傷害事實，業據告訴人乙○○○指訴綦詳，復有宜蘭縣頭城鎮衛生所及
    行政院衛生署宜蘭醫院出具之診斷證明書各一紙附卷可稽，被告空言否認要屬卸
    責之詞，不足採信，是被告此部分之傷害犯行亦堪認定。
二、核被告丁○○所為，係犯刑法第二百七十七條第一項傷害罪及同法第三百五十四
    條毀損罪。被告雇請不知情之不詳姓名成年男子二名砍除前開樹木，為間接正犯
    。而被告所犯上開二罪，犯意各別，構成要件互殊，應予分論併罰。爰審酌被告
    未經許可擅自砍除他人生長多年之樹木，且於事後告訴人乙○○○前往質問時竟
    傷害告訴人，及告訴人因此所受傷害之程度、被告犯罪後之態度等一切情狀，就
    被告所犯上開二罪分別量處如主文所示之刑，及均諭知易科罰金之折算標準，並
    定其應執行刑，及諭知易科罰金之折算標準，以示懲儆。
據上論斷，應依刑事訴訟法第四百五十二條、第二百九十九條第一項前段，刑法第二
百七十七條第一項、第三百五十四條、第四十一條第一項前段、第五十一條第六款，
罰金罰鍰提高標準條例第一條前段、第二條判決如主文。
本案經檢察官劉憲英到庭執行職務
中      華      民      國    九十三    年      八月     十八     日
                                  臺灣宜蘭地方法院刑事第四庭
                                        審判長法  官  林  惠  玲
                                              法  官  郭  顏  毓
                                              法  官  辜  漢  忠
右正本證明與原本無異。
如不服本判決，應於判決送達後十日內，向本院提出上訴狀。（應附繕本）
                                              書記官  林  秀  麗
中      華      民      國    九十三    年      八      月     十九     日
附錄本案論罪科刑法條全文：
刑法第二百七十七條第一項
傷害人之身體或健康者，處三年以下有期徒刑、拘役或一千元以下罰金。
刑法第三百五十四條
毀棄、損壞前二條以外之他人之物或致令不堪用，足以生損害於公眾或他人者，處二
年以下有期徒刑、拘役或五百元以下罰金。
